臺灣高等法院臺中分院刑事判決
111年度上訴字第569號
上  訴  人  
即  被  告  劉秉承


指定辯護人  本院公設辯護人 陳秋靜
上列上訴人因違反毒品危害防制條例案件，不服臺灣臺中地方法
院110年度訴字第1505號中華民國110年11月22日第一審判決（起
訴案號：臺灣臺中地方檢察署110年度偵字第15962、15963、238
13號），提起上訴，本院判決如下：
    主  文
原判決撤銷。
劉秉承共同犯販賣第三級毒品而混合二種以上之毒品未遂罪，
  處有期徒刑貳年肆月。
　扣案如附表所示之物均沒收之。
    犯罪事實
一、劉秉承明知愷他命、4-甲基甲基卡西酮、甲基-N,N-二甲基
    卡西酮、硝甲西泮均係毒品危害防制條例所定之第三級毒品
    ，硝西泮則係同條例所定之第四級毒品，均不得非法販賣，
    竟依真實姓名不詳、通訊軟體Telegram暱稱「韓涵」之成年
    男子（下稱「韓涵」）邀約，謀議以由「韓涵」散布販賣第
    三級毒品愷他命、其內混合第三、四級毒品之毒飲料包及毒
    品錠劑之訊息，並與購毒者聯繫販賣毒品事宜後，通知劉秉
    承攜帶「韓涵」預先交付供販賣所用之第三級毒品愷他命、
    其內混合第三、四級毒品之毒飲料包及毒品錠劑前往指定地
    點與購毒者進行交易，並收取價款之方式，共同販賣第三級
    毒品愷他命及混合第三、四級毒品之毒飲料包、毒品錠劑（
    毒品成分詳如附表編號2、3所示）牟利，並約定劉秉承每販
    賣1公克愷他命或1包或其內混合第三、四級毒品之毒飲料包
    、毒品錠劑，即可獲得新臺幣（下同）100元之報酬（尚未
    實際取得報酬）。謀議既定，劉秉承即與「韓涵」共同基於
    意圖營利販賣第三級毒品及混合第三、四級二種以上毒品之
    犯意聯絡，先於民國110年4月24日至同年月26日間某時，在
    臺中市○○區中山路某全家便利商店附近，向「韓涵」取得如
    附表編號1至3所示供販賣所用之毒品，「韓涵」則使用「米
    奇公仔店《老鼠圖示》營」（不進行交易時則改為「米奇公仔
    店《老鼠圖示》休」，下稱「米奇公仔店」）之暱稱，自同年
    4月29日起利用通訊軟體微信散布內容為「香香2節4200、4
    節8300、哇賽女孩 老佛爺 coffee錠 2杯 1200、3杯1800、
    4杯2200、5+1杯3000、10+2杯6000」等販賣愷他命與其內混
    合第三、四級毒品之毒飲料包、毒品錠劑及其價格之廣告訊
    息，而共同著手於販賣第三級毒品及混合第三、四級毒品之
    毒飲料包與毒品錠劑。適警方另案偵辦陳宥睴等人涉嫌違反
    毒品危害防制條例案件，得悉陳宥睴曾透過張舜博聯絡而向
    微信暱稱「米奇公仔店」購買愷他命，且「米奇公仔店」仍
    持續以微信發送販賣愷他命與上開毒飲料包、毒品錠劑價格
    之廣告訊息，乃委由陳宥睴佯裝買家，先由張舜博於110年5
    月5日19時59分至同日21時45分許，以暱稱「馬達加斯加」
    透過通訊軟體微信向「米奇公仔店」佯稱欲購買第三級毒品
    愷他命2公克等語，並約定在臺中市○○區○○○路000號前進行
    交易，「韓涵」隨即透過通訊軟體Telegram聯絡持用所有如
    附表編號4所示行動電話之劉秉承前往交易，劉秉承乃於同
    日22時16分許，駕駛車牌號碼000-0000號自用小客車，抵達
    臺中市○○區○○○路000號前，嗣於同日22時30分許，陳宥睴進
    入上開自小客車向劉秉承購買價格4200元之愷他命2公克，
    劉秉承欲交付愷他命1包予陳宥睴時，即為警當場查獲，並
    在上開自小客車內起獲如附表所示之物扣案，劉秉承因而販
    賣第三級毒品及混合第三、四級二種以上之毒品未遂。
二、案經臺灣臺中地方檢察署檢察官指揮臺中市政府警察局第五
    分局偵查起訴。
    理  由
一、證據能力方面：
(一)按刑事偵查技術上所謂之「釣魚」，係指對於原已犯罪或具
     有犯罪故意之人，以設計引誘之方式，佯與之為對合行為
    ， 使其暴露犯罪事證，再加以逮捕或偵辦者而言；此項機
    會提 供型之誘捕行為，純屬偵查犯罪技巧之範疇，因無故
    入人罪 之教唆犯意，亦不具使人發生犯罪決意之行為，並
    未違反憲 法對於基本人權之保障，且於公共利益之維護有
    其必要性，故依「釣魚」方式所取得之證據資料，若不違背
    正當法定程 序，法律不予禁止，原則上因此所取得之證據
    ，並非無證據能力。而司法警察之「陷害教唆」，則係指行
    為人原不具犯罪之故意，純因警方之設計教唆，始萌生犯意
    ，進而實行犯罪構成要件之行為者而言；此項犯意誘發型之
    誘捕偵查，因係司法警察以引誘、教唆犯罪之不正當手段，
    使原無犯罪意思或傾向之人萌生犯意，待其形式上符合著手
    於犯罪行為之實行時，再予逮捕，因嚴重違反刑罰預防目的
    及正當法律程序原則，其依此所取得之證據因不具正當性，
    故無證據能力（最高法院103年度台上字第4008號判決意旨
    參照）。查本案乃因臺中市政府警察局第五分局警員偵辦陳
    宥睴等人另涉違反毒品危害防制條例案件，得悉陳宥睴曾透
    過張舜博聯絡而向微信暱稱「米奇公仔店」購買愷他命，且
    「米奇公仔店」仍持續以微信散布販毒廣告訊息，始委由陳
    宥睴佯裝買家，向「米奇公仔店」購買毒品，並由「韓涵」
    通知上訴人即被告劉秉承（下稱被告）前往交易，此為被告
    供認在卷，並據證人陳宥睴、張舜博分別於警詢、偵訊時證
    述在卷（見110年度他字第3625號卷第9至14、15至18、43至
    45、59至62、85至88頁），可見被告與使用暱稱「米奇公仔
    店」之「韓涵」原即具有犯罪故意之謀議而自始即有販賣上
    開毒品故意之犯意聯絡，警方並無故為入人於罪之教唆犯意
    ，因此所取得之證據資料，既未違背正當法定程序，自有證
    據能力。
(二)按刑事訴訟法第159條之5規定：「（第1項）被告以外之人
    於審判外之陳述，雖不符前4條之規定，而經當事人於審判
    程序同意作為證據，法院審酌該言詞陳述或書面陳述作成時
    之情況，認為適當者，亦得為證據。（第2項）當事人、代
    理人或辯護人於法院調查證據時，知有第159條第1項不得為
    證據之情形，而未於言詞辯論終結前聲明異議者，視為有前
    項之同意」，其立法意旨在於傳聞證據未經當事人之反對詰
    問予以核實，原則上先予排除，惟若當事人已放棄詰問或未
    聲明異議，基於證據資料愈豐富，愈有助於真實發現之理念
    ，且強化言詞辯論原則，法院自可承認該傳聞證據例外擁有
    證據能力。經查，有關下述所引用其餘未符合刑事訴訟法第
    159條之1至第159條之4所示之證據，業經本院於審理時當庭
    直接提示而為合法之調查，且檢察官、被告及其辯護人均未
    於言詞辯論終結前聲明異議（見本院卷第97至108頁），本
    院審酌前開證據作成或取得之狀況，並無非法或不當取證之
    情事，故認為適當而均得以作為證據，是前開證據依刑事訴
    訟法第159條之5之規定，均具有證據能力。
二、訊據被告對於上揭事實坦承不諱（見本院卷第103至105頁）
    ，且查：
(一)前開犯罪事實，除據被告於本院審理時自白外，亦據被告分
    別於警詢、偵訊及原審審理時供認在卷（見110年度偵字第1
    5962號卷第13至19頁、110年度他字第3625號卷第103至107
    頁、原審卷第84至86頁），且據證人陳宥睴、張舜博於警詢
    、偵訊時證述渠等曾向微信暱稱「米奇公仔店」購買愷他命
    ，嗣於110年5月5日配合警方佯裝買家向暱稱「米奇公仔店
    」購買愷他命等情甚詳（見110年度他字第3625號卷第9至14
    、15至18、43至45、59至62、85至88頁），復有偵查報告（
    見110年度他字第3625號卷第7頁）、職務報告（見110年度
    偵字第15962號卷第9頁）、張舜博持用行動電話內微信暱稱
    「米奇公仔店」之販毒廣告截圖、暱稱「馬達加斯加 」與
    「米奇公仔店」聯絡購買毒品之對話紀錄截圖（見110年度
    他字第3625號卷第19至23頁、110年度偵字第15962號卷第57
    至67頁）、張舜博之指認犯罪嫌疑人紀錄表（見110年度他
    字第3625號卷第47至51頁）、被告持用行動電話以Telegram
    通訊軟體與「韓涵」對話之紀錄截圖（見110年度偵字第159
    62號卷第69頁）及查獲現場、扣案物等照片（見110年度偵
    字第15962號卷第49至55頁、110年度偵字第23813號卷第133
    、145至149頁）在卷可憑。又被告為警查扣時所持有供販賣
    之如附表編號1至3所示之物，經送鑑定後經分別檢出如附表
    編號1至3所示第三級毒品或第三、四級毒品成分，有衛生福
    利部草屯療養院110年5月6日草療鑑字第1100500086、00000
    00000號鑑驗書、內政部警政署刑事警察局110年7月14日刑
    鑑字第1100065696號鑑定書各1份（見110年度偵字第23813
    號卷第81至87、129頁）在卷可稽，並有如附表所示之物扣
    案可佐，足認被告之自白與事實相符而為可信。
(二)行為人意圖營利而購入毒品，其主觀上雖認知係為銷售營利
    ，客觀上並有購入毒品之行為，惟仍須對外銷售，始為販賣
    行為之具體實現。此之對外銷售，自買賣毒品之二面關係以
    觀，固須藉由如通訊設備或親洽面談與買方聯繫交易，方能
    供買方看貨或與之議價，以實現對特定或可得特定之買方銷
    售；至於對不特定人或特定多數人行銷，進行宣傳、廣告，
    以招攬買主之情形（例如在網路上或通訊軟體群組發布銷售
    毒品之訊息以求售），因銷售毒品之型態日新月異，尤以現
    今網際網路發達，透過電子媒體或網路方式宣傳販毒之訊息
    ，使毒品之散布更為迅速，依一般社會通念，其惡性已對於
    販賣毒品罪所要保護整體國民身心健康之法益，形成直接危
    險，自得認開始實行足以與販賣毒品罪構成要件之實現具有
    必要關聯性之行為，而已達於著手販賣之階段（最高法院11
    0年度台上字第5355號判決意旨參照）。又俗稱「釣魚」或
    「誘捕偵查」之情形，因毒品買者為協助警察辦案佯稱購買
    ，而將販賣者誘出以求人贓俱獲，因其無實際買受之真意，
    且在警察監視之下伺機逮捕，事實上亦不能真正完成買賣，
    則該次行為，僅能論以販賣未遂（最高法院100年度台上字
    第4498號判決意旨參照）。查被告共同基於販賣營利意圖之
    犯意聯絡，先取得共犯「韓涵」所交付如附表編號1至3所示
    之第三級毒品愷他命及混合第三、四級毒品之毒飲料包、毒
    品錠劑伺機販售，並由「韓涵」使用微信暱稱「米奇公仔店
    」發送販毒廣告、招攬買家，乃開始實行足以與販賣毒品罪
    構成要件之實現具有必要關聯性之行為，即已達著手販賣第
    三級毒品及販賣第三、四級毒品而混合二種以上之毒品之階
    段，嗣「米奇公仔店」與佯裝買家之陳宥睴聯繫交易第三級
    毒品愷他命事宜後，再由被告依共犯指示於前揭時、地前往
    與佯裝買家之陳宥睴交易第三級毒品，則係繼續實行販賣第
    三級毒品之構成要件行為，但因佯裝買家之陳宥睴並無實際
    收受毒品之真意，事實上無法完成買賣毒品之行為而未遂。
    又販賣毒品罪係重罪，若無利可圖，被告顯不可能甘冒遭到
    查緝判處重刑之危險，而同意依指示攜帶毒品與購毒者進行
    交易，參以被告於警詢、偵訊時自承其因經濟不好急需用錢
    ，而依「韓涵」指示為本案犯行，其獲利為每販賣1公克愷
    他命或1包毒飲料包、毒品錠劑，可抽取100元之報酬等語（
    見110年度偵字第15962號卷第17、121頁），足認被告行為
    時主觀上確共同具有營利意圖之犯意聯絡甚明。
(三)被告於原審及本院審理時均堅稱伊本案係與「韓涵」共犯前
    開販賣毒品未遂之犯行，且被告於警詢時經警方詢及其是否
    有「米奇公仔店」之其他聯絡方式及成員姓名等資料時，答
    以伊除只有以俗稱「紙飛機」之通訊軟體Telegram與暱稱「
    韓涵」者聯絡外，未有其他成員等資料等語（見110年度偵
    字第15962號卷第18頁）；雖被告另曾於警詢、偵訊時提及
    「米奇公仔店」之總機有男有女，並於偵訊時一度應和偵訊
    者之問話而答稱伊有加入「販毒集團」云云（見110年度他
    字第3625號卷第16、105、106頁），惟此部分除被告上開前
    後不一之唯一供述外，並無其他積極具體事證足認「米奇公
    仔店」除被告與「韓涵」2人外，另有其他第三人參與而屬
    組織犯罪防制條例第2條第1項所定之三人以上所組成而犯販
    賣毒品之罪並具有持續性或牟利性之有結構性組織，自尚難
    單以被告先後不符之供述，即率認被告另涉有參與犯罪組織
    之罪，且檢察官起訴書亦未起訴認定被告涉有此部分參與犯
    罪組織之罪嫌，併此敘明。
(四)基上所述，本件事證明確，被告前開犯行足可認定。　　
三、法律適用方面：
(一)按愷他命、4-甲基甲基卡西酮、甲基-N,N-二甲基卡西酮、
    硝甲西泮均係毒品危害防制條例所定之第三級毒品，硝西泮
    則係同條例所定之第四級毒品，均不得非法販賣。又於109
    年1月15日修正公布、自同年7月15日起生效施行之現行毒品
    危害防制條例增定第9條第3項規定：「犯前5條之罪（按即
    毒品危害防制條例第4條至第8條）而混合二種以上之毒品者
    ，適用其中最高級別毒品之法定刑，並加重其刑至二分之一
    。」，本條項所稱之「混合」，係指將二種以上之毒品摻雜
    調合，無從區分而言（如置於同一包裝）。考其立法目的，
    係因目前毒品查緝實務，施用混合毒品之型態日益繁多，且
    因混合毒品之成分複雜，施用後所造成之危險性及致死率均
    高於施用單一種類者，為加強遏止混合毒品之擴散，爰增定
    犯毒品危害防制條例第4條至第8條之罪，而有混合二種以上
    毒品之情形者，適用其中最高級別毒品之法定刑，並加重其
    刑至二分之一。且此規定係屬刑法分則之加重，為另一獨立
    之犯罪型態。本件被告所販賣之毒品經送鑑結果，如附表編
    號2、3所示之毒飲料包、毒品錠劑，均含有第三、四級毒品
    成分而混合二種以上之毒品（毒品成分詳如附表編號2、3所
    示），自合於毒品危害防制條例增定第9條第3項之規定。
(二)核被告所為，係犯毒品危害防制條例第4條第6項、第3項之
    販賣第三級毒品未遂罪，及同條例第9條第3項、第4條第6項
    、第3項、第4項之販賣第三、四級毒品而混合二種以上之毒
    品未遂罪。起訴意旨認被告就其持有如附表編號2、3所示毒
    飲料包及毒品錠劑部分僅係犯毒品危害防制條例第9條第3項
    、第5條第3項之意圖販賣而持有混合第三、四級毒品罪嫌，
    容有未洽，惟二者之基本社會事實同一，且本院已當庭對被
    告告以上開法條之適用，給予其防禦權及為己答辯機會之保
    障，爰依法變更起訴法條。
(三)被告持有第三級毒品純質淨重5公克以上之低度行為，應為
    其販賣未遂之高度行為所吸收，不另論罪。
(四)被告與「韓涵」2人間，就上開販賣第三級毒品未遂、販賣
    第三、四級毒品而混合二種以上之毒品未遂之犯行，具有犯
    意聯絡及行為分擔，應論以共同正犯。
(五)被告以1行為同時觸犯上開共同販賣第三級毒品未遂及共同
    販賣第三、四級毒品而混合二種以上之毒品未遂之2罪，為
    想像競合犯，應依刑法第55條之規定，從一較重之販賣第三
    級毒品而混合二種以上之毒品未遂罪處斷。
(六)被告犯販賣第三級毒品而混合二種以上之毒品未遂罪，應依
    毒品危害防制條例第9條第3項之規定，適用其中最高級別即
    販賣第三級毒品之法定刑，並加重其刑。
(七)被告已著手於販賣第三級毒品而混合二種以上毒品行為之實
    行而不遂，為未遂犯，應依刑法第25條第2項規定減輕其刑
    ，且前分別有加重、減輕之事由，依法應先加後減之。
(八)被告於警詢、偵訊、原審及本院審理時均已自白上開共同販
    賣第三級毒品而混合二種以上毒品未遂之犯行（見110年度
    偵字第15962號卷第13至19頁、110年度他字第3625號卷第10
    3至107頁、原審卷第84至86頁、本院卷第103至105頁），應
    依毒品危害防制條例第17條第2項之規定遞為減輕其刑。
(九)按犯毒品危害防制條例第4條至第8條、第10條或第11條之罪
    ，供出毒品來源，因而查獲其他正犯或共犯者，減輕或免除
    其刑，固為毒品危害防制條例第17條第1項所明定，且被告
    於警詢、偵訊時供稱伊本案販賣未遂之毒品來源者即為其共
    犯「韓涵」（見110年度他字第3625號卷第103、104頁、110
    年度偵字第15962號卷第18頁），然被告無法提供「韓涵」
    之年籍及聯絡方式等情資供以追查，且拒絕配合檢警實施誘
    捕偵查，故未能查獲「韓涵」等情，有臺灣臺中地方檢察署
    111年3月21日中檢謀忠110偵15962字第1119029447號函、臺
    中市政府警察局第五分局111年4月12日中市警五分偵字第11
    10012080號函及所附承辦偵查佐製作之職務報告（見本院卷
    第73、77、79頁）在卷可明，是被告本案自無毒品危害防制
    條例第17條第1項規定之適用。
(十)按被告構成累犯之事實及應加重其刑之事項，均應由檢察官
    主張並具體指出證明之方法後，經法院踐行調查、辯論程序
    ，方得作為論以累犯及是否加重其刑之裁判基礎。法院於審
    酌被告是否適用累犯規定而加重其刑時，訴訟程序上應先由
    檢察官就前階段被告構成累犯之事實，以及後階段應加重其
    刑之事項，主張並具體指出證明方法後，法院才需進行調查
    與辯論程序，而作為是否加重其刑之判決基礎，前階段構成
    累犯事實為檢察官之實質舉證責任，後階段加重量刑事項為
    檢察官之說明責任，均應由檢察官分別負主張及具體指出證
    明方法之責；倘檢察官未主張或具體指出證明方法時，可認
    檢察官並不認為被告構成累犯或有加重其刑予以延長矯正其
    惡性此一特別預防之必要，且為貫徹舉證責任之危險結果所
    當然，是法院不予調查，而未論以累犯或依累犯規定加重其
    刑，即難謂有應調查而不予調查之違法（最高法院刑事大法
    庭111年4月27日110年度台上大字第5660號裁定意旨參照）
    。查被告前曾於109年8月12日，因公共危險案件，由臺灣臺
    中地方法院沙鹿簡易庭以109年度沙交簡字第375號判處有期
    徒刑2月（得易科罰金），併科罰金1萬元（得易服勞役）確
    定，前開有期徒刑之刑期並已於109年8月28日易科罰金執行
    完畢等情，固據蒞庭檢察官於本院審理時提及被告上開構成
    累犯之前階段事實，且有臺灣高等法院被告前案紀錄表1份
    在卷可考，惟就有關被告是否宜依累犯規定加重其刑之後階
    段部分，業據蒞庭檢察官於本院審理時說明考量被告上開前
    案所犯與本案為不同罪質，故請毋庸加重其刑等語（見本院
    卷第106至107頁），依上說明，檢察官既不認為被告本案構
    成累犯之事實具有宜延長矯正其惡性之此一特別預防之必要
    ，而未就被告應據此加重其刑而為主張，本於前開舉證責任
    之說明，本院尚無必要就被告應否依累犯規定加重其刑部分
    予以調查，自亦不依累犯規定對被告加重其刑。而雖上開最
    高法院刑事大法庭110年度台上大字第5660號裁定於其理由
    欄參、五中併為敘及於該裁定宣示前，下級審法院在檢察官
    未主張或盡其舉證、說明責任之情形下，因而論以累犯，上
    級審法院尚未可據以撤銷原判決等語；然考以本院既為第二
    審之事實審，於前揭最高法院刑事大法庭裁定後、且經蒞庭
    檢察官於本院審理時表明不主張依累犯規定對被告加重其刑
    之情況下，實無可不就此部分對被告為有利判斷之正當理由
    ，爰認原審於110年11月22日宣判時，未及審酌前開最高法
    院刑事大法庭110年度台上大字第5660號裁定意旨，於原審
    到庭檢察官未主張舉證並指出被告有依累犯規定加重其刑必
    要之證明方法之具體內涵，即逕自審酌而依刑法第47條第1
    項之規定對被告加重其刑，稍有未合。
(十一)被告之上訴意旨雖略以：伊受「韓涵」之指示，前往交付
　　之毒品僅有愷他命2公克，且為未遂，非如一般的大盤或大
    毒梟進口或販賣之毒品動辄數十、數百公斤，或金額達到數
    百、數千萬元，況其並非以毒品為工具，藉以誘使、控制他
    人，以遂行進一步之犯罪行為，相對於長期、大量販賣毒品
    ，甚至以毒品為工具控制、誘使他人犯罪之大毒梟而言，對
    社會治安及國民健康之危害較小，惡性亦顯較輕微，且伊前
    未曾犯有毒品案件，亦無因毒品接受勒戒或戒治處分之情形
    ，其實際上尚未取得與「韓涵」所約定之報酬即為警查獲，
    犯後並坦承犯行，足見深具悔意、態度良好，考量其情狀堪
    可憫恕，原審雖已依刑法第25條及毒品危害防制條例第17條
    第2項之規定予以減輕、遞為減輕其刑，但所為量刑仍有過
    重，請依刑法第59條之規定再予酌量遞予減輕其刑等語。惟
    按「犯罪之情狀顯可憫恕，認科以最低度刑仍嫌過重者，得
    酌量減輕其刑。」，刑法第59條固定有明文；惟刑法第59條
    之酌量減輕其刑，必於犯罪之情狀，在客觀上足以引起一般
    同情，認為即予宣告法定最低度刑期，猶嫌過重者，始有其
    適用，至於被告曾否犯與毒品有關之前案之素行、犯罪之動
    機、手段、情節、惡性、所生危害、已否獲取報酬及其犯後
    態度等情，均僅可作為在法定刑內之科刑標準，不得據為刑
    法第59條所定酌量減輕其刑之理由；且如別有法定加重、減
    輕之事由，應先依法定加重、減輕事由依法先加後減後，猶
    嫌過重時，始得為之；若有二種以上法定減輕事由，仍應先
    依法定減輕事由予以減輕、遞減其刑後，猶嫌過重時，始得
    再依刑法第59條規定酌減其刑（最高法院88年度台上字第18
    62號刑事判決意旨參照）。本院酌以毒品為我國所嚴禁之違
    禁物，並立法以重刑而為阻嚇，而被告前開販賣第三級毒品
    而混合二種以上之毒品未遂之犯罪情狀，對於國民身體健康
    之危害及社會治安之影響非輕，且於依前揭理由欄三、(六)
    至(八)所示法律規定而為適用後，在其法定範圍內予以量刑
    ，並不存有刑法第59條所定情輕法重之情，自無刑法第59條
    規定之適用，被告前開上訴理由，尚無可採。
四、本院將原判決撤銷改判之說明：
(一)原審認被告所為販賣第三級毒品而混合二種以上之毒品未遂
    等犯行之事證明確，予以論罪科刑，固非無見。惟查，原審
    於其判決時，未及審酌上揭最高法院刑事大法庭110年度台
    上大字第5660號裁定意旨，於原審到庭檢察官未主張舉證並
    指出被告有依累犯規定加重其刑必要之證明方法之具體內涵
    下，即逕自審酌而依刑法第47條第1項之規定對被告加重其
    刑，稍有未合【參見本判決前開理由欄三、(十)之說明】。
    被告上訴執詞請求適用刑法第59條之規定，依本判決上開理
    由欄三、(十一)所示之論述，非有理由；又被告上訴復以原
    判決已斟酌作為伊科刑事由之其犯後於偵查及原審均全部坦
    承犯行，及其前往案發地點交易時，旋為在場員警查獲而未
    遂之犯罪情節等情，泛為爭執原判決量刑過重，因未具體指
    及原判決有何科刑上之違法或未當，亦為無理由。惟被告上
    訴意旨另請求參酌司法院釋字第775號解釋意旨，裁量勿依
    累犯規定加重其刑等語部分，雖其所執而認伊不宜依累犯規
    定而為加重之理由，與本院前開理由欄三、(十)所載未盡相
    同，然其結論並無二致，難認非無理由，自應由本院將原判
    決予以撤銷改判。
(二)爰審酌被告之素行（參見其臺灣高等法院被告前案紀錄表之
    其中於本案行為前所示確定部分），犯罪之動機、目的係共
    同本於意圖營利之犯意聯絡，被告於原審自述之智識程度、
    生活狀況（參見原審卷第87頁），被告正值青年，明知毒品
    對我國社會及國人之身心健康可能產生之危害非輕，而經政
    府三令五申禁絕毒品交易，竟與「韓涵」之成年人共謀販毒
    ，而為如犯罪事實欄一所示販賣第三級毒品而混合二種以上
    之毒品未遂等手段，本案係由共犯「韓涵」透過通訊軟體散
    發販毒廣告，再由「韓涵」通知被告負責從事前至約定地點
    交易毒品之分擔行為，其中毒飲料包與毒品錠劑部分並混合
    二種以上之毒品，並兼為考量被告之犯罪態樣僅止於未遂之
    階段，且被告尚非本案之主謀，參與情節較輕，及其犯後於
    偵查及法院審理時均坦承犯行之態度等一切情狀，量處如主
    文第二項所示之刑，以資懲儆。
(三)沒收部分：
 1、扣案如附表編號1所示之愷他命，係毒品危害防制條例第2 
    條第2項第3款所定之第三級毒品，又附表編號2、3所示之毒
    飲料包與毒品錠劑，亦分別含有如附表編號2、3所示之第三
    、四級毒品成分，應屬違禁物，不問屬於犯罪行為人與否，
    均應依刑法第38條第1項之規定諭知沒收之（最高法院100年
    度第3次刑事庭會議決議意旨參照）。又直接用以盛裝上開
    毒品之包裝袋係用於包裹毒品，防其裸露、逸出、潮濕，便
    於持有，且其上均沾黏毒品而無從析離，應整體視為毒品之
    一部分而併予沒收之；至因送鑑用罄之部分毒品既已不存在
    ，自毋庸為沒收之宣告，附此說明。
 2、按犯第4條之罪者，其供犯罪所用之物，不問屬於犯罪行為
    人與否，均沒收之，毒品危害防制條例第19條第1項定有明
    文。扣案如附表編號4所示之行動電話1支（含門號卡1張）
    ，為被告與「韓涵」聯絡以接受指示進行毒品交易事宜所用
    之工具，為被告供犯本案犯罪所用之物，且據被告於警詢時
    陳明為其所有之物（見110年度偵字第15962號卷第14頁），
    應依毒品危害防制條例第19條第1項之規定宣告沒收之。
 3、按毒品危害防制條例第19條第3項規定：「犯第4條之罪，有
    事實足以證明行為人所得支配之前2項規定以外之財物或財
    產上利益，係取自其他違法行為所得者，沒收之。」，其立
    法理由乃因毒品犯罪常具有暴利，且多具有集團性及常習性
    ，考量司法實務上，對於查獲時無法證明與本次犯罪有關，
    但可能與其他違法行為有關聯、且無合理來源之財產證明，
    如不能沒收，將使毒品防制成效難盡其功，且縱耗盡司法資
    源仍未能調查得悉可能來源而無法沒收，產生犯罪誘因，而
    難以杜絕毒品犯罪行為，為彰顯我國對於毒品防制之重視，
    而有引進擴大沒收之必要。所謂擴大沒收，指就查獲被告本
    案違法行為時，亦發現被告有其他來源不明而可能來自其他
    不明違法行為之不法所得，雖無法確定來自特定之違法行為
    ，仍可沒收之。查被告於警詢、偵訊及原審審理時均供承警
    方所查扣如附表編號5所示之現金2萬7000元為其尚未交予共
    犯「韓涵」之販毒所得等語（見110年度偵字第15962號卷第
    14至15、17至18、120頁、原審卷第46、56、86頁），是該
    筆款項雖非被告本案販賣毒品犯行所得之價金，然仍屬來源
    不明而來自其他不明違法行為之不法所得，爰依毒品危害防
    制條例第19條第3項之規定予以宣告沒收之。
 4、至被告為警查獲時，另經起獲扣案之現金4300元，被告堅稱
    為伊合法打工之所得款項等語（見原審卷第56頁），且亦查
    無上開扣案之4300元與被告本案犯行有關或取自其他違法行
    為所得之事證，爰不予諭知沒收，附此陳明。
據上論斷，應依刑事訴訟法第369條第1項前段、第364條、第299
 條第1項前段、第300條（依判決格式簡化原則，僅引用程序法
條文），判決如主文。
本案經檢察官林芳瑜提起公訴，檢察官劉家芳到庭執行職務。
中　　華　　民　　國　　111 　年　　5 　　月　　19　　日
                  刑事第十二庭  審判長法　官  張國忠
                                      法　官  高文崇
                                      法　官  李雅俐
以上正本證明與原本無異。
如不服本判決應於收受送達後20日內向本院提出上訴書狀，其未
敘述上訴之理由者，並得於提起上訴後20日內向本院補提理由書
（均須按他造當事人之人數附繕本）「切勿逕送上級法院」。因
疫情而遲誤不變期間，得向法院聲請回復原狀。
                                      書記官  蕭怡綸

中　　華　　民　　國　　111 　年　　5 　　月　　19　　日
附錄論罪科刑法條：
毒品危害防制條例第4條第3項、第4項、第6項：
製造、運輸、販賣第三級毒品者，處7年以上有期徒刑，得併科
新臺幣1千萬元以下罰金。
製造、運輸、販賣第四級毒品者，處5年以上12年以下有期徒刑
，得併科新臺幣5百萬元以下罰金。
前5項之未遂犯罰之。
毒品危害防制條例第9條第3項：
犯前5條之罪而混合二種以上之毒品者，適用其中最高級別毒品
之法定刑，並加重其刑至二分之一。
附表：
編號       物 品 名 稱     數  量        備  註  １ 第三級毒品愷他命（均含直接用以盛裝毒品之包裝袋） 9包（驗前總淨重15.0365公克） 總純質淨重14.8861公克  ２ 含有第三級毒品4-甲基甲基卡西酮、甲基-N,N-二甲基卡西酮及第四級毒品硝西泮之毒飲料包（均含直接用以盛裝毒品之包裝袋） 30包（驗前總淨重約99.6536公克、驗餘總淨重96.48公克） ①4-甲基甲基卡西酮驗前總純質淨重約5.92公克，其餘毒品純度均未達1% ②外觀為「哇塞女孩」字様，白、淺綠、淺粉紅色外包裝（內含黃色粉末）　  ３ 含有第三級毒品4-甲基甲基卡西酮、甲基-N,N-二甲基卡西酮、硝甲西泮及第四級毒品硝西泮之錠劑（均含直接用以盛裝毒品之包裝袋） 17包（驗前總淨重19.4518公克、驗餘總淨重18.8132公克） ①4-甲基甲基卡西酮總純質淨重3.8904公克，其餘毒品純度均小於1% ②外觀為笑臉圖示、黑色包裝（內含淡橙色錠劑）　  ４ Apple 廠牌iPhone 11行動電話（含其內插用之0000-000000號行動電話門號SIM卡1張） 1支   ５ 現金 新臺幣2萬7000元